【裁判字號】    92,判,844
【裁判日期】    920627
【裁判案由】    營業稅
【裁判全文】
最  高  行  政  法  院  判  決                    九十二年度判字第八四四號
    上  訴  人  恩力信建設股份有限公司
    代  表  人  甲○○
    被 上訴 人  財政部臺灣省北區國稅局（承受臺北縣政府稅捐稽徵處業務）
    代  表  人  林吉昌
右當事人間因營業稅事件，上訴人對於中華民國九十一年一月十七日臺北高等行政法
院九十年度訴字第二○○三號判決，提起上訴，本院判決如左：
    主  文
上訴駁回。
上訴審訴訟費用由上訴人負擔。
    理  由
本件上訴人在原審起訴主張：上訴人八十五年度三、四月當期營業銷售額中新台幣（
下同）一百六十五萬八千四百六十四元，稅額八萬二千九百二十三元，已依法開立統
一發票，惟因公司成立不久，會計及財務尚不健全，會計人員疏忽致漏報該營業額。
因銷售對象為公司，開立發票為三聯式，買受人公司定將該發票申報扣抵，上訴人漏
報事實日後必被發現，足證絕非故意，且情節輕微。被上訴人重為復查決定，竟按所
漏稅額處二倍罰鍰，不合比例原則，應改處最低之一倍罰鍰，訴願、再訴願決定未予
糾正，均屬違法等等，求為撤銷原處分及訴願、再訴願決定之判決。
被上訴人則以：上訴人漏報銷售額致逃漏營業稅之事實經被上訴人查獲後，原依修正
後營業稅法規定處所漏稅額三倍罰鍰。之後於重為復查決定時，依財政部八十六年八
月十六日台財稅第八六一九一二二八○號函頒稅務違章案件裁罰金額或倍數參考表規
定，改處二倍罰鍰，已斟酌上訴人有跳開發票，且其漏報額達當期總銷售額四成之不
正常情形，不合處以最輕一倍罰鍰之情節，原處分實無不合等語，作為抗辯。
原審斟酌全辯論意旨及調查證據之結果，以：按「營業人除本法另有規定外，不論有
無銷售額，應以每二月為一期，於次期開始十五日內，填具規定格式之申報書，檢附
退抵稅款及其他有關文件，向主管稽徵機關申報銷售額，應納或溢付營業稅額。其有
應納營業稅額者，應先向公庫繳納後，檢同繳納收據一併申報。」「納稅義務人，有
左列情形之一者，除追繳稅款外，按所漏稅額處一倍至十倍罰鍰，並得停止其營業：
一、．．．三、短報或漏報銷售額者。」行為時營業稅法第三十五條第一項及第五十
一條第三款分別定有明文。上訴人於申報八十五年三、四月當期營業銷售額時，漏未
申報銷售額一百六十五萬八千四百六十四元，逃漏營業稅八萬二千九百二十三元之事
實，業經上訴人自承在案，且有上訴人所具之說明書、補繳稅款繳款書及營業人進銷
項憑證交查異常查核清單附於原處分卷可稽，事證已臻明確。其違規事實係由被上訴
人所屬新店分處於八十五年九月四日查獲，經被上訴人於同年十一月二十一日裁處罰
鍰，當時營業稅法第五十一條規定之罰鍰罰度為一倍至十倍。另財政部八十六年八月
十六日台財稅第八六一九一二二八○號函頒稅務違章案件裁罰金額或倍數參考表規定
：「銷貨時已依法開立發票，惟於當期申報銷售額時有短報或漏報銷售額情事，按所
漏稅額處三倍罰鍰。但於裁罰處分核定前已補報補繳稅款及以書面承認違章事實者，
處二倍罰鍰」，核無違反稅法之旨，自得援用，被上訴人據以科處所漏稅額二倍罰鍰
，並無不合。上訴人雖稱因會計人員疏忽，並非故意漏報，且已補報補繳所漏稅款，
惟上訴人跳開發票，致漏未申報之銷售額達當期總銷售額百分之四十，其情節顯非輕
微，無再減輕罰鍰之理。至主管機關固有再修改稅務違章案件裁罰金額或倍數參考表
之議，惟未定案，不能執為指摘原處分違法之依據，原處分無違反比例原則之情形等
由，因而駁回上訴人之訴。經核並無違誤。
查被上訴人重為復查決定，就上訴人所為違法行為處以所漏稅額二倍之罰鍰，在法定
之罰度一至十倍間，乃其裁量權之行使。其裁處已屬從輕，原判決並說明上訴人之違
法情節不能從最輕裁處一倍罰鍰之理由，因認被上訴人之裁處無違比例原則，乃裁量
權之正當行使而予以維持，實無不合。上訴意旨猶謂其所漏稅金額在一萬元以上，未
達十萬元，應改按一倍處罰，並不可採。又台北市稅捐稽徵處縱依營業稅漏稅金額之
多寡定有不同之處罰倍數標準，乃該處斟酌其轄區特性所定之裁量基準，被上訴人就
個案參考與否有裁量之權。其基準非財政部所發布之解釋函令，不生稅捐稽徵法第一
條之一所定比較何者有利於上訴人而適用之問題，上訴意旨認原判決有不適用該法條
之違法，亦不可採。原判決核無違誤，上訴意旨求予廢棄，難認有理由，應予駁回。
據上論結，本件上訴為無理由，依行政訴訟法第二百五十五條第一項、第九十八條第
三項前段，判決如主文。
中    華    民    國    九十二      年       六       月    二十七      日
                    最 高 行 政 法 院  第 一 庭
                                審 判 長 法  官      黃  綠  星
                                         法  官      吳  錦  龍
                                         法  官      蔡  進  田
                                         法  官      黃  璽  君
                                         法  官      廖  宏  明
右  正  本  證  明  與  原  本  無  異
                                         法院書記官  邱  彰  德
中    華    民    國    九十二      年      六        月    二十七      日


司法院資訊處製作；財團法人民間司法改革基金會備份。
